【裁判字號】    95,訴,860
【裁判日期】    950714
【裁判案由】    返還消費借貸款
【裁判全文】
臺灣板橋地方法院民事判決               95年度訴字第860號
原      告  台灣土地銀行股份有限公司
法定代理人  丙○○
訴訟代理人  丁○○
被      告  甲○○
            乙○○
上列當事人間請求返還消費借貸款事件，經本院於民國95年6 月
30日言詞辯論終結，判決如下：
    主      文
被告應連帶給付原告新臺幣陸拾參萬貳仟零伍拾玖元，及自民國
九十四年六月二十四日起至清償日止，按週年利率百分之二點七
二五計算之利息，並自民國九十四年七月二十五日起至清償日止
，其逾期在六個月以內者，按上開利率百分之十，逾期超過六個
月以上者，按上開利率百分之二十計算之違約金。
訴訟費用由被告連帶負擔。
    事實及理由
一、本件原告起訴主張：訴外人即主債務人賈鳳英前於民國92年
    7 月4 日，邀同被告甲○○、乙○○等2 人為連帶保證人，
    向原告借得新臺幣（下同）85萬元，約定借款期間自借款日
    起至99年7 月24日止，利息按週年利率百分之二‧六二五計
    付（現已調整為百分之二‧七二五），分84期按月平均攤還
    本息，如有未依約清償之情事者，全部借款視為到期，除按
    約定利率計付遲延利息外，其逾期在六個月以內部分，另按
    上開利率百分之十，逾期超過六個月部分，按上開利率百分
    之二十計付違約金；詎賈鳳英僅繳納本息至94年6 月23日止
    ，即未續行繳款，尚積欠原告本金632,059 元及其後之遲延
    利息、違約金；上開款項迭經原告催討，均未獲付，被告既
    為本件借款之連帶保證人，自應連帶對原告負清償之責；爰
    依連帶保證之法律關係，請求被告連帶給付前開積欠之本金
    及利息、違約金等語。原告聲明求為判決如主文第1 項所示
    。
二、被告則以：被告係受賈鳳英之委任，而擔任本件消費借貸之
    連帶保證人，賈鳳英於保證契約成立後，因住居所有變更，
    致被告向其請求清償發生困難，且賈鳳英履行本件債務亦有
    遲延之情事，被告自得依民法第750 條第1 項第2 款、第3
    款規定，向主債務人賈鳳英請求除去被告之保證責任，嗣被
    告已於95年3 月4 日以板橋文化路郵局第3143號存證信函向
    賈鳳英為請求除去保證責任之意思表示，並以94年6 月24日
    之翌日為保證責任除去之生效日，上開存證信函另亦送達於
    原告，被告對原告自不須負連帶保證人之責任；又銀行辦理
    自用住宅放款及消費性放款，已取得銀行法第12條所定之足
    額擔保時，不得以任何理由要求借款人提供連帶保證人，銀
    行法第12條之1 第1 項定有明文，本件原告對於賈鳳英之消
    費性放款，竟違反前揭條文之規定，而要求被告為連帶保證
    人，被告自得依法撤銷之；再者，債權人拋棄為其債權擔保
    之物權者，保證人就債權人所拋棄權利之限度內，免其責任
    ，民法第751 條定有明文，倘本件放款為無擔保授信，原告
    並未取得銀行法第12條所規定之足額擔保，依前揭民法第
    751 條規定，原告既拋棄為其債權擔保之物權，被告於原告
    拋棄權利之限度內，自亦免連帶保證之責任，原告本件請求
    ，自屬無據等語，資為抗辯。被告聲明求為判決駁回原告之
    訴。
三、經查，原告主張之前開事實，業據提出與其所述相符之綜合
    消費放款借據原本、放款明細查詢單、客戶往來帳戶查詢資
    料等各1 件為證，且為被告所不爭執，自均堪信為真實。被
    告固辯稱：被告已依民法第750 條第1 項第2 款、第3 款規
    定，於95年3 月4 日以郵局存證信函向主債務人賈鳳英請求
    除去保證責任，並以94年6 月24日之翌日為保證責任除去之
    生效日，該存證信函亦已送達於原告，被告對於原告自不負
    連帶保證人之責任云云，並提出板橋文化路郵局95年3 月4
    日第3143號、95年4 月30日第6558號、95年6 月2 日第8726
    號、95年6 月16日第9472號存證信函影本各1 件為證；惟按
    保證人向主債務人請求除去其保證責任，僅為其與主債務人
    之關係，其對於債權人所負代償責任，並不因此而受影響，
    最高法院22年上字第365 號著有判例可資參照；本件縱認被
    告得向主債務人賈鳳英請求除去保證責任，並已向賈鳳英為
    除去保證責任之請求，然揆諸前揭判例意旨，被告此項請求
    之效力，僅在使賈鳳英負有與原告協調除去被告連帶保證責
    任之義務，於原告尚未同意除去被告之連帶保證責任前，被
    告對於原告所負之連帶保證人責任，並不因此而解免，被告
    自不得執以對原告主張已生連帶保證責任除去之效力，其理
    甚明；是被告上開所辯，顯無可採。又被告另辯稱：原告對
    於賈鳳英之本件消費性放款，竟要求被告為連帶保證人，違
    反銀行法第12條之1 第1 項規定，被告自得依法撤銷之云云
    ；惟查，本件原告貸款予賈鳳英時，並未另行要求賈鳳英提
    出銀行法第12條所列之各項擔保，本件消費放款屬銀行法第
    13條所規定之無擔保授信等情，已據原告陳述明確，且被告
    復未能舉證證明原告關於本件放款確已取得銀行法第12條所
    規定之足額擔保，是被告空言辯稱本件放款違反銀行法第12
    條之1 第1 項規定，顯有誤會；再原告就本件消費借貸，既
    未取得任何擔保物權以擔保其債權，自不生拋棄為其債權擔
    保之物權等問題，被告辯稱：倘本件放款為無擔保授信，原
    告既拋棄為其債權擔保之物權，依民法第751 條規定，被告
    於原告拋棄權利之限度內，自亦免連帶保證之責任云云，亦
    無可採甚明。
四、從而，原告依連帶保證之法律關係，請求被告連帶給付原告
    632,059 元，及自94年6 月24日起至清償日止，按週年利率
    百分之二‧七二五計算之利息，並自94年7 月25日起至清償
    日止，其逾期在六個月以內者，按上開利率百分之十，逾期
    超過六個月以上者，按上開利率百分之二十計算之違約金，
    即屬有據，應予准許。
五、本件事證已臻明確，兩造其餘主張陳述及攻擊防禦方法，經
    審酌與判決結果不生影響，爰不一一論述，併予敘明。
六、據上論結，本件原告之訴為有理由，依民事訴訟法第85條第
    2 項，判決如主文。
中    華    民    國    95    年    7     月    14    日
                  民事第二庭  法  官  劉景宜
以上正本係照原本作成
如對本判決上訴，須於判決送達後20日內向本院提出上訴狀
中    華    民    國    95    年    7     月    17    日
                              書記官  陳淑芳


司法院資訊處製作；財團法人民間司法改革基金會備份。
